臺灣高等法院花蓮分院刑事判決　　　　95年度交上易字第20號
上　訴　人
即　被　告　甲○○
上列上訴人因過失致死案件，不服臺灣花蓮地方法院95年度交易
字第51號中華民國95年9月22日第一審判決（起訴案號：臺灣花
蓮地方法院檢察署95年度偵字第4024號），提起上訴，本院判決
如下：
    主  文
上訴駁回。
    事  實
一、甲○○於民國95年4月11日中午，駕駛車牌號碼JC-6336號自
    小客貨車，沿花蓮縣新城鄉○○村○○○○道路由北往南方
    向行駛，嗣於同日中午12時25分許，途經該路段南向l公里
    處時，其原應注意駕駛人應注意車前狀況，隨時準備採取必
    要之安全措施；超車時應保持安全間隔，而依當時情形又無
    不能注意之情事，竟疏於注意及此，在未保持安全間隔情況
    下，貿然超車而不慎擦撞原行駛於其右前方、已達不能安全
    駕駛動力交通工具狀態之楊國生 (呼氣酒精濃度達每公升l.
    62毫克)所騎乘之車牌號碼WYY-363號機車，致人車倒地，因
    此受有頭部嚴重外傷合併多處頭骨骨折，及嚴重腦挫傷出血
    左側鎖骨骨折合併胸部挫傷、中樞神經衰竭等傷害，延至同
    年4月11日下午20時15分許不治死亡。甲○○於案發後留於
    現場，在犯罪末發覺前，主動向前來處理之員警表明肇事，
    並接受偵訊。
二、案經被害人楊國生之子丙○○訴由臺灣花蓮地方法院檢察署
    檢察官偵查起訴。
    理  由
一、訊之上訴人即被告甲○○固坦承於前揭時地駕車肇事，致被
    害人楊國生死亡之事實不諱，惟矢口否認有何過失犯行，辯
    稱：超車時有保持安全距離，係被害人未保持安全距離，酒
    醉駕車自行從伊車尾部擦撞伊車，又未繫好安全帽，才會導
    致死亡，伊並無過失云云。經查：
  (一)被告甲○○對其於前揭時間、地點，因駕車肇事致被害人楊
    國生死亡之事實，業據其於警詢時及偵審中供述綦詳，並有
    道路交通事故現場圖、道路交通事故調查報告表（一）、（
    二）、財團法人佛教慈濟綜合醫院診斷證明書、相驗屍體證
    明書、驗斷書各1份、照片多幀在卷可佐。
  (二)按汽車行駛時，駕駛人應注意車前狀況及兩車併行之間隔，
    並隨時採取必要之安全措施；汽車超車時，前行車減速靠邊
    或以手勢或亮右方向燈表示允讓後，後行車始得超越。超越
    時應顯示左方向燈並於前車左側保持半公尺以上之間隔超過
    ，行至安全距離後，再顯示右方向燈駛入原行車路線，道路
    交通安全規則第94條第3項、第101條第5款分別定有明文。
    被告領有駕駛執照，有駕駛執照影本乙紙在卷可稽，駕車自
    應注意上述規定，而本件車禍發生地點為天氣晴朗、日間有
    自然光線、柏油道路無缺陷又無障礙等情形，有道路交通事
    故調查報告表（一）乙紙附卷可參，故案發當時並無不能注
    意之情事。被告卻仍疏於注意車前狀況，且於超越被害人騎
    乘之機車時未保持半公尺以上之間隔，因而肇致車禍發生，
    被告之駕駛汽車行為，顯有過失。本件車禍經送臺灣省花東
    區車輛行車事故鑑定委員會鑑定，亦同此認定，亦有該鑑定
    委員會95年6月16日花東鑑字第0956101246函及所附鑑定意
    見書1份在卷可參。且被害人因本件車禍受有頭部嚴重外傷
    合併多處頭骨骨折，及嚴重腦挫傷出血左側鎖骨骨折合併胸
    部挫傷、中樞神經衰竭等傷害，送醫不治死亡等情，復有上
    開診斷證明書、相驗屍體證明書、驗斷書各1份附卷可稽，
    足認被告上開駕車過失行為與被害人死亡結果間，具有相當
    因果關係。被告辯稱：超車時有保持安全距離，係被害人自
    行從伊車尾部擦撞伊車，伊並無過失云云，並不足採信。雖
    被害人酒醉騎乘機車，酒精濃度達每公升l.62 毫克，操控
    機車能力遠低於未飲酒騎乘機車之一般人，且未注意後行車
    超越時之行駛狀況，顯有過失，然仍無法解免被告過失之責
    。本案事證明確，被告犯行堪以認定，應依法論科。
二、論罪科刑之理由
  (一)核被告所為，係犯刑法第276條第1項之過失致死罪。又被告
    於犯罪未被發覺前，即主動報警處理，並於警員前往現場處
    理時，自首表明係肇事者，進而接受本件裁判，有花蓮縣警
    察局道路交通事故肇事人自首情形紀錄表1紙在卷足憑，應
    依修正前刑法第62條前段自首之規定減輕其刑。
  (二)原審依簡式判決，量處被告有期徒刑6月，固未記載量刑審
    酌之事由。惟本院爰審酌被告犯罪之手段、造成之損害、肇
    事後立即報警處理，及雙方過失程度、被告與被害人家屬仍
    未達成和解賠償損害等一切情狀，認原審量處被告有期徒刑
    6 月，並諭知易科罰金之折算標準，認事用法及量刑，核無
    不當。被告上訴否認犯罪，並無理由，應予駁回。
  (三)按行為後法律有變更者，適用行為時之法律。但行為後之法
    律有利於行為人者，適用最有利於行為人之法律，刑法第2
    條第1項定有明文。被告行為時刑法第62條前段自首之規定
    ，係「必」減輕其刑，惟95年7月1日修正公布施行之刑法第
    62條已更改為「得」減輕其刑，比較新舊法，自以95年7月1
    日修正公布施行前之規定，較有利於被告，自應適用修正前
    刑法第62條前段規定，減輕其刑。另被告犯罪時之刑法第41
    條第1項前段規定：「犯最重本刑為五年以下有期徒刑以下
    之刑之罪，而受六個月以下有期徒刑或拘役之宣告，因身體
    、教育、職業、家庭之關係或其他正當事由，執行顯有困難
    者，得以一元以上三元以下折算一日，易科罰金。」又被告
    行為時之易科罰金折算標準，修正前罰金罰鍰提高標準條例
    第2條前段規定，就其原定數額提高為100倍折算1日，則本
    件被告行為時之易科罰金折算標準，應以銀元300元折算1日
    ，經折算為新臺幣後，應以新臺幣900元折算為1日。惟95年
    7 月1日修正公布施行之刑法第41條第1項前段則規定：「犯
    最重本刑為五年以下有期徒刑以下之刑之罪，而受六個月以
    下有期徒刑或拘役之宣告者，得以新臺幣一千元、二千元或
    三千元折算一日，易科罰金。」比較修正前後之易科罰金折
    算標準，以95年7月1日修正公布施行前之規定，較有利於被
    告，則應依刑法第2條第1項前段，適用修正前刑法第41條第
    1 項前段規定，定其折算標準，均併予敘明。
據上論斷，應依刑事訴訟法第368條，判決如主文。
本案經檢察官乙○○到庭執行職務。
中　　華　　民　　國　　96　　年　　1 　　月　　19　　日
                  審判長法  官  謝志揚
                        法  官  蔣有木
                        法  官  湯文章
以上正本證明與原本無異。
本件不得上訴。
                        書記官
中　　華　　民　　國　　96　　年　　1 　　月　　19　　日
附錄本案論罪科刑之法條：
刑法第276條第1項：
因過失致人於死者，處二年以下有期徒刑、拘役或二千元以下罰
金。
